【裁判字號】    91,訴,2983
【裁判日期】    920417
【裁判案由】    毒品危害防制條例
【裁判全文】
臺灣臺中地方法院刑事判決                        九十一年度訴字第二九八三號
    公  訴  人  臺灣臺中地方法院檢察署檢察官
    被      告  甲○○
右列被告因毒品危害防制條例案件，經檢察官提起公訴（九十一年度偵字第二五七六
號），本院判決如左：
    主  文
甲○○施用第一級毒品，處有期徒刑柒月。
    事  實
一、甲○○前因施用毒品案件，經本院裁定送臺灣臺中看守所附設勒戒所觀察、勒戒
    後，認有繼續施用毒品之傾向，而經本院於民國八十九年四月十五日以八十九年
    度毒聲字第二二四０號刑事裁定令入戒治處所施以強制戒治一年；後經本院於八
    十九年九月一日以八十九年度毒聲字第五二００號刑事裁定停止戒治所餘戒治期
    間付保護管束；復經本院於九十年四月九日以九十年度毒聲字第一七六七號刑事
    裁定撤銷停止戒治，令入戒治處所施以強制戒治；嗣經強制戒治期滿，旋由臺灣
    臺中地方法院檢察署檢察官於九十年五月十七日（公告日期為九十年五月二十二
    日），以九十年度戒毒偵字第二五二號不起訴處分書為不起訴處分確定。詎其於
    前開不起訴處分後五年內，竟基於施用第一級毒品海洛因之犯意，於九十一年三
    月二十九日十五時五十分許為警採尿時往前回溯七十二小時之某時許，在其位於
    台中縣龍井鄉○○路○段九五巷一０一弄一號住處內，先以礦泉水將第一級毒品
    海洛因稀釋後，再以注射針筒（已丟棄）注射於手掌背面血管內之方式，施用第
    一級毒品海洛因一次。嗣因其係臺中縣警察局烏日分局列管之毒品人口，於九十
    一年三月二十九日十五時五十分許，在該分局接受定期調驗而經採尿人員乙○○
    採尿送驗而查獲上情。後經臺灣臺中地方法院檢察署檢察官聲請，而經本院於九
    十一年十一月二十九日，以九十一年度毒聲字第三二七六號刑事裁定甲○○令入
    戒治處所施以強制戒治一年。
二、案經臺中縣警察局烏日分局報請臺灣臺中地方法院檢察署檢察官偵查起訴。
    理  由
一、前揭事實業據被告甲○○於本院審理時坦承不諱，復有列管毒品人口尿液檢體採
    集送驗紀錄表、中山醫學大學附設醫院藥物濫用檢測中心篩檢報告、臺灣臺中地
    方法院檢察署檢察官九十年度戒毒偵字第二五二號不起訴處分書與本院八十九年
    度毒聲字第二二四０號刑事裁定、八十九年度毒聲字第五二００號刑事裁定、九
    十年度毒聲字第一七六七號刑事裁定、九十一年度毒聲字第三二七六號刑事裁定
    暨臺灣臺中地方法院檢察署刑案資料查註紀錄表、臺灣高等法院被告全國前案紀
    錄表等在卷可稽。況初次吸食或施打煙毒者，經人體代謝作用於八小時之內，即
    有約百分之八十排出，二十四小時之後，續有約剩餘量之百分之九十再排出，七
    十二小時之後仍有殘餘微量排出，吸食或施打者個人體質不同，其排出時間亦會
    有差異，尤其成癮者（抗藥性強）其於吸食一百二十小時內所採之尿液，配合較
    具公信力之儀器（如氣相質譜儀）仍可能被檢測出；且海洛因係由嗎啡化學合成
    之半人工合成品，其藥（毒）性倍於嗎啡，其施打或吸食後經人體代謝作用而分
    解成藥（毒）性較低之嗎啡，而於尿液中被檢測出，故吸食或施打海洛因或嗎啡
    在尿液中均以嗎啡形態被檢測出，業經憲兵司令部八十年三月廿五日（八０）鑑
    驗字０九九九號函釋在案；而被告亦坦承其係施用海洛因，是堪認被告於前開採
    尿前之七十二小時內之某時點確曾施用第一級毒品海洛因一次。本件事證明確，
    被告犯行洵堪認定。
二、按「犯第十條之罪者，檢察官應先將被告送勒戒處所觀察、勒戒，其期間不得逾
    一月。」、「經觀察、勒戒後，無繼續施用毒品傾向者，應由檢察官為不起訴之
    處分；有繼續施用毒品之傾向者，由檢察官聲請法院裁定令入戒治處所施以強制
    戒治，其期間為一年。但自首者，得以保護管束代之」，毒品危害防制條例第二
    十條第一、二項定有明文。再按「依第二十條第二項強制戒治期滿或交付保護管
    束期滿，應由檢察官為不起訴之處分」、「依前項規定為不起訴處分後，五年內
    再犯第十條之罪者，不適用前項之規定。但應由檢察官聲請法院裁定先令入戒治
    處所施以強制戒治。三犯以上者，亦同」，毒品危害防制條例第二十三條第一、
    二項亦有明文。復按海洛因係毒品危害防制條例第二條第二項第一款所規定之第
    一級毒品。查被告前因施用毒品案件，經觀察、勒戒後，認有繼續施用傾向，而
    經送戒治處所強制戒治，再經裁定停止戒治所餘戒治期間付保護管束，復經裁定
    撤銷停止戒治，令入戒治處所施以強制戒治期滿，後經臺灣臺中地方法院檢察署
    檢察官為不起訴處分，其於不起訴處分後五年內再有施用第一級毒品海洛因之犯
    行，均業如前述，則被告係犯毒品危害防制條例第十條第一項之罪，殆無疑義。
三、核被告所為，係犯毒品危害防制條例第十條第一項之施用第一級毒品罪。其施用
    前持有第一級毒品海洛因之低度行為，已為施用之高度行為所吸收，不另論罪。
    爰審酌被告犯罪之動機、目的、手段及其前經觀察、勒戒與強制戒治，並經不起
    訴處分後猶故態復萌，再次施用毒品不輟，無視於毒品對自身健康之戕害及國家
    對杜絕毒品犯罪之禁令，惟施用毒品者均有相當程度之生理成癮性及心理依賴性
    ，其犯罪心態與一般刑事犯罪之本質並不相同，應側重適當之醫學治療及心理矯
    治為宜，及被告坦承犯行之態度等一切情狀，量處如主文所示之刑，以資懲儆。
四、至被告施用第一級毒品海洛因所用之注射針筒，業已丟棄，爰不宣告沒收。
五、據上論斷，應依刑事訴訟法第二百九十九條第一項前段，毒品危害防制條例第十
    條第一項、第二十三條第二項，判決如主文。
中      華      民      國      九十二    年      四      月    十七    日
                                臺灣臺中地方法院刑事第七庭
                                        法  官  陳  卿  和
右正本證明與原本無異。
如不服本判決，應於判決送達後十日內向本院提出上訴狀（應附繕本），上訴於臺灣
高等法院臺中分院。
                                        書記官
中      華      民      國      九十二    年      四      月    十七    日
【附錄本案論罪科刑法條全文】
毒品危害防制條例第十條第一項、第二項：
施用第一級毒品者，處六月以上五年以下有期徒刑。
施用第二級毒品者，處三年以下有期徒刑。


司法院資訊處製作；財團法人民間司法改革基金會備份。
